【裁判字號】    97,易,2051
【裁判日期】    970908
【裁判案由】    詐欺
【裁判全文】
臺灣臺北地方法院刑事判決              97年度易字第2051號
公  訴  人  臺灣臺北地方法院檢察署檢察官
被      告  甲○○
上列被告因詐欺案件，經檢察官提起公訴（97年度偵字第1878號
），被告於準備程序中為有罪之陳述，本院依簡式審判程序審理
，判決如下：
    主  文
甲○○幫助犯詐欺取財未遂罪，處有期徒刑參月，如易科罰金，
以新臺幣壹仟元折算壹日。
    事  實
一、甲○○預見將自己所申辦之帳戶提供不相識之人使用，將可
    能幫助他人詐欺，仍基於即使會幫助他人詐欺亦不違背其本
    意之不確定故意，於不詳時、地，將其所開立之安泰商業銀
    行信義分行帳號00000000000000號帳戶之存摺、金融卡及密
    碼提供予詐欺集團使用。嗣該詐欺集團之成年成員取得上開
    帳戶之存摺、金融卡及密碼提後，即意圖為自己不法之所有
    ，於民國96年8月24日上午9時50分許，分別冒稱係臺北縣政
    府民政局戶政課課員、臺中市警察局警員、臺中地方法院檢
    察署檢察官，以電話向乙○○詐稱其與地下投資公司涉嫌共
    同詐欺，須將名下財產交付信託即可免除羈押禁見等語，致
    乙○○陷於錯誤，依指示於同日下午1時30分許，在臺北縣
    板橋市○○路上之臺灣銀行板新分行匯款新臺幣（下同）10
    0萬元至上開銀行帳戶，惟因該帳戶已遭警示，遂未能匯入
    。嗣因乙○○發覺有異，報警處理而查獲。
二、案經乙○○訴由臺北縣政府警察局新店分局報告臺灣臺北地
    方法院檢察署檢察官偵查起訴。
    理  由
一、上述犯罪事實業據被告甲○○於本院準備程序及審理時坦承
    不諱（詳本院卷25頁背面、第28頁背面），核與被害人乙○
    ○指述之情節相符。此外，並有被害人臺灣銀行匯出匯款單
    1紙（詳偵查卷第16頁）、安泰商業銀行信義分行96年10月2
    6日（96）安信義發字第0966000443號函文及附件、被告身
    分證影本資料（詳偵查卷第21頁至第24頁），被告警詢、偵
    查及換領國民身分證申請書上之簽名（詳偵查卷第4頁、第7
    9頁及第94頁）、被告安泰商業銀行信義分行上開帳戶交易
    明細資料在卷可稽，足證被告前述自白確與事實相符，應堪
    採信。再按，金融帳戶事關個人財產權益保障，其專有性甚
    高，除非本人或與本人關係密切之人，自無法任意流通使用
    ，故一般人均有妥為保管及防止他人任意使用之認知，縱在
    特殊情況偶需交付他人使用，亦必深入瞭解用途及合理性，
    始予提供；且該等專有物品如落入不明人士手中，而未加以
    闡明正常用途，極易被利用作為與財產有關之犯罪工具，此
    為吾人依一般生活認知所易於體察之常識。而有犯罪意圖者
    ，非有正當理由，竟使用他人帳戶，客觀上當可預見其目的
    ，係為供某筆資金之存入後再行領出，且該筆資金之存入及
    提領過程，係有意隱瞞行為人之身分，此乃極易瞭解之事，
    故被告當可預見其將帳戶存摺、金融卡與密碼提供予陌生人
    使用，將幫助他人實施犯罪，惟被告卻仍決意將帳戶交予他
    人，足見其預見該他人將以之為犯罪之用，而即使遭不法利
    用之結果亦不違背其本意，被告有幫助詐欺之間接故意，堪
    予認定，被告本件犯行，事證明確，應予依法論科。
二、按刑法上之幫助犯，係對於犯罪與正犯有共同之認識，而以
    幫助之意思，對於正犯資以助力，但未參與實施犯罪之行為
    者而言；又詐騙集團之人雖已對被害人著手於詐欺取財犯行
    之實施，惟尚未取得所詐欺財物之持有支配權，而僅為未遂
    。故核被告所為，係犯刑法第30條第1項前段、第339條第1
    項、第3項之幫助詐欺取財未遂罪，被告係以幫助犯罪之間
    接故意，參與詐欺構成要件以外之行為，屬詐欺取財犯行之
    幫助犯，因被告只有一個幫助行為，故僅論以一個幫助詐欺
    罪，且依刑法第30條第2項規定減輕其刑，再依刑法第25條
    第2項未遂犯減輕之規定遞減其刑。爰審酌被告交付金融帳
    戶等物及密碼予他人使用，造成追訴犯人困難，嚴重影響社
    會秩序，惟被害人僅有1人，被詐騙金額因被告上開帳戶已
    遭警示而未匯入，是被告犯行對於被害人之財產及正常金融
    交易秩序造成之實際上損害尚輕，並考量被告犯罪後已坦承
    犯行，犯後態度尚佳等一切情狀，量處如主文所示之刑，併
    諭知易科罰金之折算標準。
據上論斷，應依刑事訴訟法第273條之1第1項、第299條第1項前
段，刑法第30條第1項前段、第2項、第25條、第339條第1項、第
3項、第41條第1項前段，刑法施行法第1條之1，判決如主文。
本案經檢察官蔡宏展到庭執行職務。
中    華    民    國    97    年    9     月    8     日
                  刑事第十三庭  法  官  張文俊
以上正本證明與原本無異。
如不服本判決，應於判決送達後10日內向本院提出上訴狀（應抄
附繕本並附理由）。告訴人或被害人如對於本判決不服者，應具
備理由請求檢察官上訴，其上訴期間之計算係以檢察官收受判決
正本之日期為準。
                                 書記官  陳鳳瀴
中    華    民    國    97    年    9     月    8     日
附錄本案論罪科刑法條全文：
中華民國刑法第339條
意圖為自己或第三人不法之所有，以詐術使人將本人或第三人之
物交付者，處5年以下有期徒刑、拘役或科或併科1千元以下罰金
。
以前項方法得財產上不法之利益或使第三人得之者，亦同。
前二項之未遂犯罰之。


司法院資訊處製作；財團法人民間司法改革基金會備份。
